臺灣臺南地方法院臺南簡易庭民事判決
110年度南簡字第1392號
原      告  陳世偉  
被      告  翁燕芬  
訴訟代理人  郭群裕律師
上列當事人間請求拆除房屋事件，於民國111年2月7日言詞辯論
終結，本院判決如下：
    主  文
原告之訴駁回。
訴訟費用由原告負擔。
    事實及理由
一、原告主張
　㈠建物土地狀況
　⒈原告於民國109年4月10日（日期下以「00.00.00」格式）購
    買：①臺南市○○區○○段000 地號（下稱原告土地，109.05.18
    完成移轉登記）、②坐落該土地上之門牌號碼臺南市○○區○○
    路○段000號之磚造二層樓未保存登記建物（下稱原告房屋）
    。
　⒉毗鄰原告上開房地之不動產，係被告107.11.09購入：①同段6
    84地號（下稱被告土地，107.12.14完成移轉登記）、②座落
    該土地上之門牌號碼臺南市○○區○○路○段000 號之加強磚造
    三層建物（中西區萬昌段474 建號，建築完成日50.12.12，
    地籍圖重測登記日98.05.07）與磚造一層樓建物（同段473 
    建號，建築完成日38.00.00 ，上開建號下合稱被告房屋）
    。
　㈡兩造房屋均係逾60年以上舊屋，兩造購入房屋後均著手整修
    房屋，惟被告卻一直為難原告，除阻止原告施工外，另主張
    原告一樓牆面有越界建築，雖經原告拆除其所指一樓牆面，
    被告仍不顧老屋安危，繼續要求原告拆除該已拆牆面上方（
    二樓底板）之原告建物結構橫樑，而對原告提起訴訟正在審
    理中（本院110 年度南簡字第97號）。
　㈢原告原為求鄰居相安無事而退讓容忍被告已拆除一樓牆面，
    詎被告卻繼續逼迫原告，是原告本容忍被告房屋三樓牆面（
    下稱系爭三樓牆面）侵入原告房屋二樓屋頂平台之舊屋原況
    ，然因被告逼迫原告行為，遂請求被告應將越界三樓牆面拆
    除。
　㈣爰聲明：被告應將被告房屋系爭三樓牆面占用原告房屋二樓
    屋頂平台部分拆除，將占用部分返還原告。
二、被告答辯
　㈠依另案本院110年度南簡字第97號鑑定報告（就原告房屋尚未
    拆除部分為建物牆壁、橫樑或柱子？該部分與被告房屋建築
    結構關係？拆除該部分是否影響結構安全等。下稱另案鑑定
    報告）就一樓部分鑑定意見，應認系爭三樓牆面未有越界建
    築情形。
　㈡系爭三樓牆面係共同壁，屬房屋構成部分，如拆除將影響兩
    造房屋整體性，更對雙方主體結構造成重大影響，自不得拆
    除。
　㈢原告已在其建物二樓頂搭建鐵皮屋而包覆牆面，故原告乞求
    撤銷系爭三樓牆面，顯與其起訴請求矛盾，而有濫用權利之
    情形。
　㈣爰聲明：駁回原告之訴。
三、駁回理由
　㈠原告於起訴狀（110.05.14起訴，依民事訴訟法第403條經調
    解程序，因調解不成立，110.10.07分訴訟案件）雖以照片
    、圖示標繪系爭三樓牆面越界部分，惟經本院於110.11.11 
    會同兩造與地政機關現場勘驗時，原告房屋因屋頂漏水原因
    ，已在該二樓屋頂平台搭建鐵皮屋完成，經本院就本案與另
    案爭訟內容，逐層勘驗兩屋室內外狀況，委請地政機關就兩
    建物各層相鄰牆面測繪牆面內緣，經地政機關檢視屋內建築
    與裝潢狀況表示：就原告房屋僅能測繪一樓部分牆面、二樓
    與二樓屋頂平台部分，因室內隔間、鐵皮屋覆蓋及無屋外站
    立點等原因，無法測量。就被告房屋部分，則可測量一至三
    樓牆面內緣。本院遂委請地政機關就可測量部分進行測繪並
    繪製各層測量成果與套繪圖（臺南市臺南地政事務所110.12
    .24臺南地所測字第1100119242 號、111.01.07 臺南地所測
    字第1110000912號）。
　㈡依上開測量結果，本件因無法測量：原告建物牆面內緣、系
    爭三樓牆面所在與占用面積，是客觀上並無科學測量證據得
    以證明原告主張事實，自難認其主張為有理由。
　㈢本件原告雖因無證據證明其主張事實而受不利益判決，惟被
    告答辯並非即屬有理，茲略述如下：
　⒈被告雖以另案鑑定報告主張系爭三樓牆面未越界，然以，依
    另案卷證與鑑定報告，另案僅對該一樓拆除牆面部分進行勘
    驗及囑託測量，未就兩屋之一樓及各層牆面內緣為測量，而
    鑑定報告亦僅依該部分測量結果參照被告房屋建築圖說及鑑
    定機關現場履勘之客觀資料為鑑定，自難逕以該鑑定報告作
    為系爭三樓牆面無越界之證據（另於兩建物之各層樓牆面內
    緣未經測量之狀況下，可否僅得依該單面牆面、建築圖說，
    即可判定兩屋建築結構與共用牆面狀況，亦非無再深究之處
    ）。
　⒉被告辯稱系爭三樓牆面為共同壁如拆除將影響兩屋結構，然
    以：
　⑴本件系爭三樓牆面所臨係原告房屋之二樓屋頂平台，現雖經
    原告搭建鐵皮棚架，惟棚架係另以鋼柱支撐搭架，且鋼柱均
    座落在原告房屋二樓屋頂平台內，是被告此部分答辯，是否
    有理，客觀上已非無疑。
　⑵此外，系爭三樓牆面如對比另案被告訴請原告拆除之一樓頂
    橫樑，依該橫樑所在位置，參照兩建物屋齡，客觀上均可推
    測如拆除該橫樑將可能發生建物結構受損之傾倒危險（另案
    鑑定報告結論亦認為需經破壞性檢測程序分析建物結構狀況
    ，如貿然拆除恐因施工震動造成建物局部傾倒或崩塌而影響
    整體建物安全，應先執行結構詳細評估後補強建築物再為拆
    除），惟被告於另案仍訴請拆除該橫樑主張原告所提建物安
    全答辯為無據，是如依被告另案起訴主張，系爭三樓牆面顯
    無其本件主張之拆除危險，反之，如依被告本件答辯之拆除
    危險，則其另案要求原告拆除橫樑之請求，即屬其本件答辯
    之權利濫用行為。綜上，其就此答辯，顯屬無理由。
四、從而，本件原告依越界建築之法律關係，請求被告拆除系爭
    三樓牆面返還占用部分，為無理由，應予駁回。
五、訴訟費用負擔
　　本件原告敗訴，爰依民事訴訟法第78條規定，命原告負擔訴
    訟費用。
六、結論：原告之訴為無理由，依民事訴訟法第436 條第2 項、
    第78條，判決如主文。
中　　華　　民　　國　　111 　年　　2 　　月　　21　　日
                  臺南簡易庭  法  官  陳世旻
以上正本證明與原本無異。
如不服本判決，應於送達後20日內，向本院提出上訴狀並表明上
訴理由，如於本判決宣示後送達前提起上訴者，應於判決送達後
20日內補提上訴理由書（須附繕本），如委任律師提起上訴者，
應一併繳納上訴審裁判費。
中　　華　　民　　國　　111 　年　　2 　　月　　22　　日
  　　　　　　　　　　　　　　書記官　林怡芳